【裁判字號】    97,訴,4402
【裁判日期】    971121
【裁判案由】    毒品危害防制條例
【裁判全文】
臺灣板橋地方法院刑事判決              97年度訴字第4402號
公  訴  人  臺灣板橋地方法院檢察署檢察官
被      告  甲○○
上列被告因違反毒品危害防制條例案件，經檢察官提起公訴（97
年度毒偵字第6753、6835號），被告於準備程序進行中為有罪陳
述，經告知簡式審判程序之旨，並聽取當事人之意見後，經本院
合議庭裁定由受命法官獨任進行簡式審判程序，判決如下：
    主  文
甲○○所犯如附表所示之罪，各處如附表所示之宣告刑。應執行
有期徒刑壹年貳月，扣案如附表二編號一、附表三編號一、二所
示之第一級毒品及殘渣袋，均沒收銷毀之，扣案如附表二編號一
、附表三編號三至五所示之物，均沒收之。
    事  實
一、甲○○前因犯以下施用毒品等罪，就施用毒品罪部分犯行，
    除前已經執行(三)所示之觀察、勒戒及強制勒戒外，下列(一)、
    (二)、(四)至(七)所示之罪之有期徒刑，均已判決確定，並執行完
    畢（構成累犯）：
  (一)前因於民國81年間犯肅清煙毒條例之罪，經本院以81年度訴
    字第2264號刑事判決判處有期徒刑三年四月確定，經入監執
    行後，於84年1 月14日假釋出監。
  (二)其於上開(一)之假釋期間，因違反肅清煙毒條例之罪二罪，分
    別由本院以85年度訴字第559 號刑事判決判處有期徒刑三年
    二月，於85年9 月12日確定，及由臺灣高等法院以86年度上
    訴字第4316號刑事判決判處有期徒刑二年，於86年12月9 日
    確定。
  (三)其上開(一)之假釋撤銷後，自85年11月1 日起併執行上開(一)之
    罪之殘刑及(二)之罪之有期徒刑後，於88年10月19日再假釋出
    監；惟於假釋期間，因施用第一級毒品，經本院以89年度毒
    聲字第1158號裁定送勒戒處所執行觀察、勒戒後，因認有繼
    續施用毒品之傾向，再經本院以89年度毒聲字第1746號裁定
    令入戒治處所施以強制戒治，於90年3 月11日強制戒治期滿
    ，並由臺灣板橋地方法院檢察署檢察官以該署90年度戒毒偵
    字第293 號檢察官不起訴處分書為不起訴之處分確定（初犯
    ）。而其上開(二)之假釋亦經撤銷，並於強制戒治執行完畢後
    ，接續入監執行上開殘刑，於92年12月25日縮刑期滿執行完
    畢出監（構成累犯）。
  (四)嗣因於94年8 月至95年3 月間犯連續施用第一級毒品罪，經
    臺灣高等法院以95年度上訴字第1522號刑事判決判處有期徒
    刑十月，於95年7 月13日確定（二犯）。
  (五)復因於95年7 月12日犯施用第一級毒品罪，經本院95年度訴
    字第2742號刑事判決判處有期徒刑八月，於95年11月20日確
    定（三犯）。
  (六)又因於95年8 月20日犯施用第一級毒品罪，經本院95年度訴
    字第2904號刑事判決判處有期徒刑七月，於95年12月1 日確
    定（四犯）。
  (七)再因於95年9 月6 日犯施用第一級毒品罪，經本院95 年 度
    訴字第3077號刑事判決判處有期徒刑八月，於95年12 月4日
    確定（五犯）。
  (八)上開(四)所示之罪，於95年9 月6 日入監執行併執行上開(五)至
    (七)所示之罪之刑，嗣經本院以96年度聲減字第3242號裁定就
    上開(五)至(七)所示之罪為減刑並定其應執行刑為有期徒刑九月
    後，上開(四)至(七)所示之罪之刑於97年3 月1 日縮短刑期執行
    完畢（均構成累犯）。
二、甲○○因上開施用毒品犯行，經觀察勒戒、強制戒治，並經
    偵審程序而入監執行，已明知海洛因係經毒品危害防制條例
    列為第一級毒品，不得持有施用，惟仍不能戒除施用毒品之
    惡習，於執行完畢出監後，又在下列時地，施用第一級毒品
    海洛因：
  (一)於97年8 月5 日下午3 時許，在臺北縣林口鄉干城二村某工
    地內，施用第一級毒品海洛因一次，嗣為警於97年8 月6 日
    晚間11時20分許，在臺北縣林口鄉干城二村中湖36之9 號前
    查獲，並扣得如附表二所示之物（97年度毒偵字第6753號起
    訴事實）。
  (二)於97年8 月7 日下午3 、4 時許，在臺北縣五股鄉○○路○
    段22巷附近堤防上，施用第一級毒品海洛因一次，嗣為警於
    97年8 月8 日凌晨零時許，在臺北縣五股鄉○○路○段22巷
    內查獲，並扣得如附表三所示之物（97年度毒偵字第6835號
    起訴事實）。
三、案經臺北縣政府警察局蘆洲分局、新莊分局報告臺灣板橋地
    方法院檢察署檢察官偵查起訴。
    理  由
一、本案被告甲○○所犯係死刑、無期徒刑或最輕本刑為三年以
    上有期徒刑以外之罪，於本院準備程序進行中，被告先就被
    訴事實為有罪之陳述，經本院告知簡式審判程序之旨，並聽
    取公訴人、被告之意見後，由本院合議庭依刑事訴訟法第27
    3 條之1 第1 項規定，裁定由受命法官獨任進行簡式審判程
    序。
二、被告甲○○就其於事實欄二所示時間，分別施用第一級毒品
    海洛因之事實，經被告於警詢、偵訊及本院審理中坦承不諱
    ，且被告於上開時間經警採集之二次尿液，均送台灣檢驗科
    技股份有限公司以酵素免疫分析法為初步檢驗，並以氣相層
    析質譜儀法為確認檢驗後，均呈嗎啡陽性反應，有臺北縣政
    府警察局蘆洲分局、新莊分局扣押物品目錄表、偵辦毒品案
    被移送者姓名及代碼對照表、台灣檢驗科技股份有限公司濫
    用藥物檢驗報告（CH/2008/80289 號、CH/2008/80293 號）
    各二份在卷可查。查以，酵素免疫分析法屬免疫學分析原理
    ，當其他藥物化學結構相近才可能引起偽陽性；氣相層析質
    譜儀法則係目前確認藥物篩檢結果時最常採用之確認方法，
    在良好的操作條件下，以氣相層析質譜儀作藥物及其代謝物
    之定性及定量分析，幾乎不會有偽陽性反應產生，行政院衛
    生署管制藥品管理局92年6 月20日管檢字第0920004713號函
    函述甚明，是本件上開檢驗報告結果，應屬精確而堪採信。
    次查，海洛因係嗎啡經化學合成之半人工合成品，其藥（毒
    ）性高於嗎啡，經吸食或注射進入人體，藉由人體代謝系統
    之新陳代謝，分解成藥（毒）性較低之嗎啡、以及含有少量
    6-乙醯可待因、可待因等雜質，而由尿液排出人體，故可於
    尿液中檢驗出嗎啡、可待因等成分等情，此有憲兵司令部79
    年6 月1 日（79）鑑驗字第0273號函、80年6 月17日（80）
    鑑驗字第2815號函、法務部調查局80年3 月28日（80）發技
    1 字第1898號函、行政院衛生署管制藥品管理局以91年12月
    27日管檢字第121513號函可參。又服用海洛因後，尿液可檢
    出嗎啡最長時間，與服用劑量、服用頻率、服用方式、飲用
    水量多寡、個人體質及代謝情況等因素有關，依個案而異。
    依文獻Clarke's Isolation and Identification of Drugs
    第二版記述，海洛因服用後於24小時內，經由尿液排出之量
    可能達施用劑量之百分之八十，另Michael L.Smith 等人針
    對不同受試者，以注射方式給予一次劑量3 mg至12mg海洛因
    進行試驗，結果顯示注射劑量增加，可檢出嗎啡陽性反應（
    濃度遠高於或等於300ng/mL）之時間亦有延長之趨勢，而不
    同受試者可檢出嗎啡陽性反應之時間各異，平均為一至二天
    ，惟部分注射12mg海洛因者，至71小時仍可檢出微量嗎啡成
    分，故服用高劑量海洛因，其尿液在72小時至96小時內，仍
    有檢出嗎啡成分之可能性等情可據（參見行政院衛生署管制
    藥品管理局94年6 月出版「濫用藥物檢驗相關解釋彙編」第
    151 、152 頁）。依上開事證，被告確有於上開二次經警採
    尿往前回溯一至四天某時，均有施用第一級毒品海洛因之犯
    行，應堪認定。
三、按毒品危害防制條例於92年7 月9 日修正公布，自93年1 月
    9 日施行，其中第20條、第23條將施用毒品之刑事處遇程序
    ，區分為「初犯」及「五年內再犯」、「五年後再犯」。依
    其立法理由之說明：「初犯」，經觀察、勒戒或強制戒治後
    ，應為不起訴處分或不付審理之裁定；經觀察、勒戒或強制
    戒治執行完畢釋放後，「五年內再犯」者，因其再犯率甚高
    ，原實施之觀察、勒戒及強制戒治既已無法收其實效，爰依
    法追訴或裁定交付審理。至於經觀察、勒戒或強制戒治執行
    完畢釋放後，「五年後再犯」者，前所實施之觀察、勒戒或
    強制戒治已足以遮斷其施用毒品之毒癮，為期自新及協助其
    斷除毒癮，仍適用「初犯」規定，先經觀察、勒戒或強制戒
    治之程序。從而依修正後之規定，僅限於「初犯」及「五年
    後再犯」二種情形，始應先經觀察、勒戒或強制戒治程序。
    倘被告於五年內已再犯，經依法追訴處罰，縱其第三次（或
    第三次以上）再度施用毒品之時間，在初犯經觀察、勒戒或
    強制戒治執行完畢釋放五年以後，已不合於「五年後再犯」
    之規定，且因已於「五年內再犯」，顯見其再犯率甚高，原
    實施觀察、勒戒或強制戒治，已無法收其實效，即應依該條
    例第10條處罰（最高法院95年度第7 次刑事庭會議決議要旨
    參照）。查以，被告前於90年3 月11日強制戒治期滿執行完
    畢後（初犯），於94年8 月至95年3 月間再犯施用第一級毒
    品罪（二犯），並於95年7 月至9 月間又再犯施用第一級毒
    品罪（三、四、五犯）等情，有上開各裁定、判決及臺灣高
    等法院被告前案紀錄表各一份在卷可稽，被告於初犯經強制
    戒治執行完畢釋放五年以內為二犯，依上開說明，該二犯至
    本案之六犯、七犯皆非毒品危害防制條例第23條第2 項規定
    之「五年後再犯」之類型，應依法訴追處罰。綜上所述，本
    案事證明確，被告犯行洵堪認定，應予依法論科。
四、按海洛因係屬毒品危害防制條例第2 條第2 項第1 款規定之
    第一級毒品，被告於事實欄二、(一)、(二)所示時地，先後施用
    第一級毒品海洛因，核其所為，均係犯毒品危害防制條例第
    10條第1 項之施用第一級毒品罪。又被告為施用上開毒品而
    持有各該毒品之低度行為，均應為施用之高度行為所吸收，
    不另論罪。被告所犯上開施用第一級毒品二罪，犯意各別，
    構成要件互異，應分論併罰之。被告有如事實欄一所載之犯
    罪科刑暨執行紀錄，有臺灣高等法院被告前案紀錄表在卷可
    稽，其於有期徒刑之執行完畢後，五年以內故意再犯有期徒
    刑以上之本案二罪，均為累犯，應依刑法第47條第1 項規定
    加重其刑。爰審酌被告前已因施用毒品犯行，經多次偵審程
    序並入監執行，本應知所惕勵，竟仍再為本案施用毒品之犯
    行，顯見其意志不堅，缺乏戒毒意志，除戕害自己身心健康
    外，並易導致社會之危險，而檢察官雖請求量處有期徒刑一
    年六月，惟衡其智識程度、犯罪動機、目的、犯後態度及各
    次施用毒品案件所處刑度等一切情狀，分別量處如主文所示
    之刑，並定其應執行之刑，以示懲儆。
五、扣案如附表二編號一、附表三編號一所示之乳白色粉末二袋
    、九袋，經送交通部民用航空局醫務中心檢驗結果，均檢出
    含有海洛因成分，有附表各該欄所示之鑑定書各一份在卷可
    稽，又包裝上開毒品所用之塑膠袋以及附表三編號二之殘渣
    袋，因其係包裝上開毒品所用與各該毒品難以析離，是均應
    認屬查獲之毒品，均應依毒品危害防制條例第18條第1 項前
    段規定，沒收銷燬之。另扣案如附表二編號二、附表三編號
    三至五所示之物，均為被告所有供其施用第一級毒品所用之
    物，業據被告於偵訊及本院審理中供承在卷，爰依刑法第38
    條第1 項第2 款之規定併予宣告沒收。
據上論斷，應依刑事訴訟法第273 條之1 第1 項、第299 條第1
項前段、毒品危害防制條例第10條第1 項、第18條第1 項，刑法
第11條、第47條第1 項、第51條第5 款、第38條第1 項第2 款，
判決如主文。
本案經檢察官黃佳權到庭執行職務。
中    華    民    國    97    年    11    月    21    日
                  刑事第一庭  法  官  陳世旻
┌──────────────────────────────────────────────┐
│附表一：                                                                                    │
├──┬────────────┬────────────┬─────────────────┤
│編號│犯罪事實                │所犯罪名                │宣告刑                            │
├──┼────────────┼────────────┼─────────────────┤
│ 一 │事實欄二、(一)之犯罪事實  │施用第一級毒品，累犯。  │處有期徒刑捌月。扣案如附表二編號一│
│    │                        │                        │所示之第一級毒品沒收銷毀，扣案如同│
│    │                        │                        │表編號二所示之物沒收之。          │
├──┼────────────┼────────────┼─────────────────┤
│ 二 │事實欄二、(二)之犯罪事實  │施用第一級毒品，累犯。  │處有期徒刑捌月。扣案如附表三編號一│
│    │                        │                        │、二所示之第一級毒品及殘渣袋，均沒│
│    │                        │                        │收銷毀之，扣案如同表編號三至五所示│
│    │                        │                        │之物，均沒收之。                  │
└──┴────────────┴────────────┴─────────────────┘
┌──────────────────────────────────────────────┐
│附表二：事實欄二、(一)之查獲時之扣案物品                                                      │
├──┬──────────┬──┬────────────────────┬────────┤
│編號│名稱                │數量│鑑定文號暨鑑定結果                      │備註            │
├──┼──────────┼──┼────────────────────┼────────┤
│ 一 │(一)名稱：            │二袋│(一)鑑定文號：                            │臺灣板橋地方法院│
│    │  第一級毒品海洛因。│    │  交通部民用航空局航空醫務中心97年8 月19│檢察署贓物庫保管│
│    │(二)外觀：            │    │  日航藥鑑字第0974153 號毒品鑑定書。    │字號97煙1296號  │
│    │  乳白色粉末二袋。  │    │(二)鑑定結果：                            │                │
│    │                    │    │  乳白色粉末2 袋。實稱毛重1.2310公克（含│                │
│    │                    │    │  2 袋2 標籤），淨重0.6810公克，取樣0.00│                │
│    │                    │    │  21公克，餘重0.6789公克，檢出Heroin、6-│                │
│    │                    │    │  Monoacetylmorphine、Acetylcodeine及Caf│                │
│    │                    │    │  feine成分。                           │                │
├──┼──────────┼──┼────────────────────┼────────┤
│ 二 │分裝鏟              │一支│無                                      │臺灣板橋地方法院│
│    │                    │    │                                        │檢察署贓物庫保管│
│    │                    │    │                                        │字97年度保5797號│
└──┴──────────┴──┴────────────────────┴────────┘
┌──────────────────────────────────────────────┐
│附表三：事實欄二、(二)之查獲時之扣案物品                                                      │
├──┬──────────┬──┬────────────────────┬────────┤
│編號│名稱                │數量│鑑定文號暨鑑定結果                      │備註            │
├──┼──────────┼──┼────────────────────┼────────┤
│ 一 │(一)名稱：            │九袋│(一)鑑定文號：                            │臺灣板橋地方法院│
│    │  第一級毒品海洛因。│    │  交通部民用航空局航空醫務中心97年8 月20│檢察署贓物庫保管│
│    │(二)外觀：            │    │  日航藥鑑字第0974203號毒品鑑定書。     │字號97煙1328號  │
│    │  乳白色粉末九袋。  │    │(二)鑑定結果：                            │                │
│    │                    │    │  乳白色粉末9 袋。實稱毛重2.7350公克（含│                │
│    │                    │    │  9 袋9 標籤），淨重0.7550公克，取樣0.00│                │
│    │                    │    │  21公克，餘重0.7529公克，檢出Heroin、6-│                │
│    │                    │    │  Monoacetylmorphine、Acetylcodeine及Caf│                │
│    │                    │    │  feine成分。                           │                │
├──┼──────────┼──┼────────────────────┼────────┤
│ 二 │裝盛海洛因之空殘渣袋│三個│無                                      │臺灣板橋地方法院│
│    │                    │    │                                        │檢察署贓物庫保管│
│    │                    │    │                                        │字97年度保6971號│
├──┼──────────┼──┼────────────────────┼────────┤
│ 三 │空分裝袋            │二個│無                                      │同上            │
├──┼──────────┼──┼────────────────────┼────────┤
│ 四 │吸管製分裝器        │一支│無                                      │同上            │
├──┼──────────┼──┼────────────────────┼────────┤
│ 五 │裝編號一、四所用之分│一支│無                                      │同上            │
│    │裝袋                │    │                                        │                │
└──┴──────────┴──┴────────────────────┴────────┘
以上正本證明與原本無異
如不服本判決應於送達後10日內向本院提出上訴狀
                              書記官  洪紹甄
中    華    民    國    97    年    11    月    21    日
附錄：本案論罪科刑法條
毒品危害防制條例 (民國 97 年 04 月 30 日修正)
第   10    條
施用第一級毒品者，處六月以上五年以下有期徒刑。
施用第二級毒品者，處三年以下有期徒刑。


司法院資訊處製作；財團法人民間司法改革基金會備份。
